臺灣新北地方法院民事裁定  
111年度消債更字第444號
聲  請  人  彭淑慧  
即  債務人
代  理  人  吳沂錚律師  
上列當事人因消費者債務清理事件，聲請更生，本院裁定如下：
    主  文
聲請人彭淑慧自中華民國111年12月6日下午4時起開始更生程序
。
命司法事務官進行更生程序。
    理  由
一、按債務人不能清償債務或有不能清償之虞者，得依本條例所
    定更生程序，清理其債務；債務人無擔保或無優先權之本金
    及利息債務總額未逾新臺幣（下同）1,200萬元者，於法院
    裁定開始清算程序或宣告破產前，得向法院聲請更生；債務
    人對於金融機構負債務者，在聲請更生或清算前，應向最大
    債權金融機構請求協商債務清償方案，或向其住、居所地之
    法院或鄉、鎮、市、區調解委員會聲請債務清理之調解，消
    費者債務清理條例（下稱消債條例）第3條、第42條第1 項
    、第151條第1項分別定有明文。又法院開始更生程序之裁定
    ，應載明其年、月、日、時，並即時發生效力；法院裁定開
    始更生或清算程序後，得命司法事務官進行更生或清算程序
    ，必要時得選任律師、會計師或其他適當之自然人或法人一
    人為監督人或管理人，消債條例第45條第1項、第16條第1 
    項分別定有明文。
二、本件聲請意旨略以：聲請人積欠金融機構等債務金額計3,04
    7,655元，於5年內未從事營業活動，且有不能清償債務之情
    事。聲請人目前任職於新北市泰山區公所擔任約聘臨時人員
    ，每月薪資為23,201元，另每月領有遺屬年金2,358元，扣
    除基本生活費後，每月僅餘6,000多元，實無法支應最大債
    權銀行彰化商業銀行股份有限公司（下稱彰化銀行）所提供
    之方案，致前置調解不成立，是聲請人顯有不能清償債務之
    情事甚明，爰依法聲請鈞院准予裁定本件開始更生程序等語
    。
三、經查：
　㈠聲請人前於111年6月22日向本院聲請債務清理之前置調解，
    最大債權銀行彰化銀行於本院111年9月15日調解程序期日未
    到庭，另於111年9月16日陳報本件前已提出方案與聲請人之
    代理人協商，該方案為180期，利率0%，每期須繳付約16,89
    0元，代理人表示此還款條件聲請人無法負擔等語，另聲請
    人於本院111年9月15日調解程序期日表示無法負擔彰化銀行
    所提方案，每個月僅能還款4,000元，請求調解不成立，並
    以言詞聲請更生等情，此有彰化銀行民事陳報狀、調解程序
    筆錄、調解不成立證明書附於本院111年度司消債調字第434
    號卷（下稱調解卷）可參（見調解卷第34至38頁）。是以，
    聲請人據以聲請更生，本院自應綜合聲請人目前全部收支及
    財產狀況，評估是否已不能維持符合人性尊嚴之最基本生活
    條件，而有消債條例第3條規定之「不能清償債務或有不能
    清償之虞」之情事。
　㈡聲請人主張之前開事實，業據其提出身分證正反面、財產及
    收入狀況說明書、債權人清冊、債務人清冊、財團法人金融
    聯合徵信中心查詢當事人綜合信用報告回覆書、全國財產稅
    總歸戶財產查詢清單、108至110年度綜合所得稅各類所得資
    料清單、勞工保險被保險人投保資料表暨明細、全民健康保
    險投保證明、戶籍謄本、新北市社會福利資格證明泰山區、
    汽車行車執照、中華民國人壽保險商業同業公會保險業通報
    作業資訊系統資料查詢結果表土地登記第二類謄本、勞動部
    勞工保險局函文、郵政存簿儲金簿、登摺明細、金融機構存
    摺、集保戶往來參加人明細資料表（含帳號）、薪資單、保
    險單保單價值準備金證明書/投資型帳戶價值證明書、保險
    單保單現金價值證明書、保險費繳納證明書、土地登記第一
    類謄本等件資料為證（見調解卷第3至23頁、本院卷第35至1
    29、135至151頁）。經核：
　⒈聲請人稱其目前任職於新北市泰山區公所擔任約聘臨時人員
    ，每月薪資為23,201元（實發金額），另每月領有遺屬年金
    2,358元，是聲請人每月可支配所得共計25,559元（23,201
    元＋2,358元＝25,559元），此有聲請人提出之勞動部勞工保
    險局國民年金保險給付申領資料查詢表、中華郵政存簿儲金
    簿、薪資單等件資料為證（見本院卷第39、61至67、95至11
    9、137至149頁），堪信為真實。
　⒉聲請人陳報其每月必要支出依新北市政府公告之最低生活費1
    .2倍計算（新北市111年度每人每月最低生活費15,800元之1
    .2倍即18,960元），經核符合消債條例第64條之2第1項規定
    ；且依消債條例施行細則第21條之1第3項規定，聲請人若表
    明以行政院衛生福利部公布之最低生活費1.2倍計算必要支
    出，毋庸記載原因、種類及提出證明文件，是聲請人上開主
    張應為可採。
　㈢因此，以聲請人每月可處分所得25,559元，扣除每月生活必
    要支出18,960元後，每月僅剩餘6,599元（計算式：25,559
    元－18,960元＝6,599元），確實已無法負擔彰化銀行上開每
    月16,890元之調解方案，堪認聲請人客觀上處於因欠缺清償
    能力而不足以清償債務之經濟狀態，符合消債條例第3條所
    規定「債務人不能清償債務」之情形。
四、綜上所述，本件聲請人為一般消費者，並未從事營業活動，
    其有不能清償債務之情，又其所負無擔保或無優先權之債務
    並未逾1,200萬元，且未經法院裁定開始清算程序或宣告破
    產，復查無消債條例第6條第3項、第8條或第46條各款所定
    駁回更生聲請之事由存在，則聲請人聲請本件更生，即屬有
    據，應予准許。
五、又聲請人應於更生程序開始後，由債權人會議可決或由法院
    裁定認可其更生方案後方能實行，倘未能經債權會議可決或
    經法院裁定認可，則依消債條例第61條第1項規定，除有同
    條例第12條、第64條規定情形外應續行清算程序。進入更生
    程序後，其無擔保債權均須藉更生程序以獲得清償，聲請人
    應盡所能節約支出，並應努力工作以增加還款之成數及總金
    額，是於更生程序中，擬定足以為債權人接受，或可經法院
    認為公允之更生方案以供採擇，俾免更生程序須致清算程序
    之程度，附此敘明。
六、依消債條例第11條第1項、第45條第1項、第16條第1項，裁
    定如主文。
中　　華　　民　　國　　111 　年　　12　　月　　6 　　日
                  民事第八庭    法　官　黃信樺
上為正本係照原本作成
不得抗告
本裁定已於111年12月6日下午4時公告
中　　華　　民　　國　　111 　年　　12　　月　　6 　　日
                                書記官　楊振宗